臺灣彰化地方法院交通事件裁定　　　　　　　　　　　九十四年度交聲字第六號
　　移送機關　　交通部公路總局臺中區監理所彰化監理站
　　受處分人即
　　異　議　人　甲○○
右列受處分人因違反道路交通管理處罰條例案件，對交通部公路總局臺中區監理所彰
化監理站中華民國九十四年一月二十六日所為之處分（彰監五字第裁六四─Ｉ000
00000號裁決書），聲明異議，本院裁定如左：
    主  文
異議駁回。
    理  由
一、按汽車駕駛人，駕駛汽車有違反道路交通安全規則，因而肇事致人死亡者，吊銷
    其駕駛執照，且一年內不得考領駕駛執照，道路交通管理處罰條例第六十一條第
    一項第四款、第六十七條第三項分別定有明文。
二、異議意旨略以：受處分人即異議人甲○○所涉過失致死案件，經臺灣省彰化縣區
    車輛行車事故鑑定委員會鑑定結果，伊並非負全部責任，死者駕駛重機車行至無
    號誌交岔路口，左方車未讓右方車先行，乃本件車禍肇事之主因，且伊已與死者
    家屬達成民事和解，賠償新臺幣三百九十六萬元，惟法律卻規定仍需吊銷駕駛執
    照一年，此將致伊生計陷入困境，為此聲請修正法條等語。經查：
（一）受處分人甲○○於民國九十三年十一月二十日上午九時三十分許，駕駛車號Ｉ
      Ｆ－九三六號營業大貨車，途經彰化縣埔鹽鄉○○村○○路與舊濁水溪口河岸
      道路交岔路口時，因疏於注意減速慢行，逕以時速約四十公里之速度超速行駛
      ，致與被害人鄭秀芳騎乘之車號ＹＨＶ－三○五號重型機車發生碰撞，被害人
      鄭秀芳因頭顱骨破裂及腦實質脫出當場死亡，受處分人為此涉有刑法第二百七
      十六條第二項之業務過失致人於死罪嫌。案經臺灣彰化地方法院檢察署檢察官
      偵查後，認以緩起訴為適當，而以九十四年度偵字第八一九號為緩起訴處分，
      並依職權送請再議，由臺灣高等法院臺中分院檢察署審核後，認該緩起訴處分
      並無不當，以九十四年度上職議第一三九三號駁回處分書再議而告確定，此經
      本院調閱該案相驗卷宗核閱無訛，並有上開緩起訴處分書、駁回再議處分書各
      一份附卷可稽，是以受處分人確有違反道路交通安全規則因而肇事致人死亡之
      事實，洵堪認定。
（二）至受處分人固以被害人鄭秀芳亦有駕駛重機車行至無號誌交岔路口，左方車未
      停讓右方車先行之交通違規情節，乃本件車禍肇事主因等語置辯，然受處分人
      駕駛車輛行進之際，既有前揭未減速慢行且超速行駛之明顯過失，其違反道路
      交通安全規則第九十三條第一項第一、三款之規定至為灼然，且該違規事由亦
      為造成本件車禍之原因之一，縱令被害人鄭秀芳同有前揭疏未注意路權歸屬而
      貿然穿越交岔路口之交通違規事由，亦不因而解免受處分人前述交通違規及過
      失肇事致人於死之行政及刑事責任。另觀諸相驗卷宗所附臺灣省彰化縣區車輛
      行車事故鑑定委員會彰鑑字第九三○七六九號鑑定意見書，僅將受處分人與被
      害人鄭秀芳前揭交通違規事由同列為肇事原因，並未細分肇事主因、次因之所
      在，則受處分人逕認被害人鄭秀芳未依路權劃分貿然行車為本件車禍肇事主因
      等語，亦乏所據，更無足取。
（三）而原處分機關交通部公路總局臺中區監理所彰化監理站依據前揭道路交通管理
      處罰條例第六十一條第一項第四款、第六十七條第三項之規定，裁處受處分人
      「吊銷駕駛執照，一年內禁考」，乃剝奪或消滅人民既已取得之一定資格或權
      利之裁罰性不利益處分，即學理上所稱之「管制罰」，自需遵守法律保留原則
      、比例原則及平等原則之要求，方可顯現其合法性與正當性。因交通行為於人
      民社會生活中幾屬不可或缺，行政機關對此所為各項管制措施均直接觸及人民
      日常生活之核心作為，過與不及均足以改變受處分人或承受反射利益之第三人
      之權利狀態。是以立法者乃就違反交通義務之行為危險性分設處罰標準，針對
      危險性較高之行為，予以吊銷駕駛執照處分，以利行政機關遵循執行，核其手
      段與目的之間並未違反比例原則之要求。又立法者於吊銷駕駛執照處分之外，
      更依不同之違規情節，定有相異之不得考領駕駛執照期限，如終身禁考、三年
      內禁考及一年內禁考者，此觀道路交通管理處罰條例第六十七條各項規定至明
      ，足徵立法者當時已就不同之交通違規情節綜合考量，而非就不同事項逕予相
      同程度之處罰，亦合於平等原則之精神。又揆諸行政罰法第二條規定，明定管
      制罰為行政罰之種類之一，道路交通管理處罰條例亦有相關得對違反行政義務
      者，處以吊銷駕駛執照及一定期間不得考領駕駛執照之規定，不僅立法者以法
      律明定處罰基礎，行政機關之行政行為亦有法律依據，是本件受處分人所受之
      前揭裁罰處分，更無違反法律保留原則之可言。準此，前揭交通處罰規定應無
      過度侵犯受處分人權利之虞，原處分機關引為裁罰依據，當屬合宜。受處分人
      質疑法律規定過於嚴苛，容屬個人仁智之見，尚不足以動搖不利受處分人之裁
      罰基礎。
（四）退步言之，受處分人係以修正上開法條為異議目的，惟司法機關係消極適用法
      律作成裁判，此與積極制定法律之立法機關權責有別，亦屬權力分立之民主政
      治所必然，本院尚無從逾越法定職權逕為法律修正之決定。另受處分人事後有
      無與被害人家屬達成民事和解並確實履行，應屬檢察官是否就其所涉刑事案件
      作成緩起訴處分與否之重要考量，仍與受處分人前揭交通違規情節之存否無涉
      ，附此敘明。
    綜上所述，受處分人因違反道路交通安全規則肇事致人死亡之行為既屬明確，而
    上開處罰規定亦未違反法治國原則之基本要求，受處分人前揭所辯即有未洽，要
    難憑採。從而，原處分機關逕依首揭規定裁處受處分人吊銷駕駛執照，一年內禁
    考，核無不法，本件異議為無理由，應予駁回。
據上論斷，應依道路交通案件處理辦法第十九條，裁定如主文。
中    華    民    國    九十四      年      四      月      二十九      日
                                臺灣彰化地方法院交通法庭
                                    法      官  高  文  崇
右正本證明與原本無異。
如不服本裁定，應於裁定送達後五日內向本院提出抗告狀( 須附繕本 )。
                                    法院書記官  謝  志  鑫
中    華    民    國    九十四      年      五      月        五        日
